【裁判字號】    90,上易,587
【裁判日期】    891212
【裁判案由】    公共危險
【裁判全文】
臺灣高等法院刑事判決                              九十年度上易字第五八七號
    上  訴  人  臺灣板橋地方法院檢察署檢察官
    被      告  丁○○
右上訴人因被告公共危險罪案件，不服台灣板橋地方法院八十九年度易字第四一五八
號，中華民國八十九年十二月十二日第一審判決（起訴案號：台灣板橋地方法院檢察
署八十九年度偵字第八四四四號），提起上訴，本院判決如左：
    主  文
原判決撤銷。
丁○○失火燒燬他人所有如附表所示之物，致生公共危險，處拘役伍拾日，如易科罰
金，以參佰元折算壹日。
    事  實
一、丁○○係台北縣板橋市○○○路四六巷二號之恩德宮之負責人，於民國八十八年
    十二月十二日，因見當日有香客前往恩德宮進香，留下較多金紙須焚燒，丁○○
    遂於同日下午四時許，在台北縣板橋市○○○路四六巷三之一號前空地其所擺設
    之金爐內焚燒金紙，迨至同日晚上七時許，仍有部分金紙繼續焚燒，丁○○原有
    應注意於焚燒大量金紙後須撲滅餘燼或留守至餘燼完全燃燒完畢始可離去之義務
    ，依當時情形及其智識程度，並無不能注意之情事，竟疏未注意盡其上開注意義
    務，於晚上七時許，金爐餘燼未完全燃燒完畢前即逕行離去，致金爐餘燼因風速
    助長而飄散火花，於同日晚上八時四十五分許，引燃並延燒停放在金爐旁邊他人
    所有如附表所示之機車，致生公共危險。
二、案經台北縣警察局板橋分局報請臺灣板橋地方法院檢察署檢察署偵查起訴。
    理  由
一、訊據被告丁○○固坦承其曾於八十八年十二月十二日下午四時在上址金爐內燃燒
    金紙等情不諱，惟矢口否認有右揭公共危險之犯行，並辯稱：伊於當日下午四時
    許即已處理好，該金爐內已經沒有火，火災並非伊引起，伊所有財物亦遭燒燬，
    伊去警局本來是去作證反被起訴云云。惟查：右揭事實，業據證人己○○、丙○○、甲○○、吳東儒、吳松島、李景福、乙○○、楊季堂、戊○○、沈忠慶分別
    於警訊時及檢察官偵查中指訴綦詳（參偵查卷宗第六頁正面至第十七頁反面、第
    七十七頁）。另參諸證人即被告之鄰居吳東儒於警訊時證稱：「我有目睹於八十
    八年十二月十二日二十時四十分許在板橋市○○○路四六巷三之一號前火警發生
    至撲滅的過程‧‧‧當時我在板橋市○○○路四六巷三之一號住家二樓房內，我
    係聽到爆炸聲打開樓下一樓窗戶，看見已經發生火警了‧‧‧我剛發現火警時已
    有三輛機車起火位置是火場右前方三輛機車，當時火勢已經很大了，（距離恩德
    宮焚燒冥紙之金鑪）約兩公尺左右的距離，相當接進金爐的放置位置‧‧‧火勢
    係由金爐方向順風快速向前方燃燒，但金爐後方則逆風，所以燒的較慢」等語（
    參偵查卷宗第九頁正面、反面、第十頁正面），證人即被告之鄰居吳松島於警訊
    時亦證稱：「我於八十八年十二月十二日下午十八時三十分至十九時這段時間曾
    親眼目睹恩德宮負責人丁○○在火警現場與另一名不詳年籍男子用金爐在焚燒冥
    紙‧‧‧我最後目睹金爐在焚燒之時間是八十八年十二月十二日十九時十五分許
    ，當時現場金爐沒有人在看顧，且冥紙仍在燒」（參偵查卷宗第十一頁正面、反
    面）、「她（指被告）七時十多分在燃燒金紙，當時她只把金紙放在鐵桶（指金
    爐內）內燒，當時風也很大，機車剛好停在金爐旁邊」（參偵查卷宗第四十八頁
    反面）、「我七點十多分走，當時他們（指被告及案外人）還有人在燒金紙，火
    舌延金爐孔燒上來，當時他們丟進去就走了，可能還有一些沒有燃燒之金紙還在
    悶燒」等語（參偵查卷宗第五十五頁反面至第五十六頁正面）、「他們燒金紙燒
    到當日下午六點三十分至七點左右‧‧‧我於七點十五分要出門時還很清楚看金
    爐還在燒」等語（參偵查卷宗第七十頁），並有現場照片二十七張附卷可稽（參
    偵查卷宗第二十八頁至第四十頁），益證被告於當日晚上七時許仍在焚燒金紙，
    且金爐內仍有餘燼，被告將金紙投入金爐內，未注意撲滅餘燼或留守至餘燼完全
    燃燒完畢前即逕行離去之事實甚為明確。此外，本件火災之發生原因，經台北縣
    消防局依現場勘查結果研判可排除因危險物品引（自燃）、機件磨損等因素，火
    災當時附近人口出入頻繁，而火災發生前有宮廟之進香活動，香客眾多，並發現
    有一具金爐燃燒大量金紙，至晚上七時許尚有餘燼燃燒情形，研判本案之起火原
    因以香客所餘留之火種或金爐餘燼飛火引燃之可能性較高，有台北縣消防局八十
    八年十二月二十一日火災原因調查報告書一份附卷可稽（參偵查卷宗第五十九頁
    至第八十六頁），而被告於原審審理時自承當天後龍地區的廟至伊恩德宮進香，
    但他們下午四點多就走了，伊在他們走後才燒金紙等語（參原審刑事卷宗第十七
    頁），則本案應可排除當日香客所餘留之火種引燃之可能性，而應係被告於案發
    當日下午四時許至七時許間在金爐內焚燒大量金紙，因金爐餘燼經風速助長而飄
    散火花並引燃延燒如附表所示之機車。綜上所述，本案事證明確，被告所辯，應
    係事後畏罪卸責之詞，不足為採，其犯行洵堪認定。
二、查被告於右開時地在其所有之金爐內焚燒金紙，原有應注意於焚燒大量金紙後須
    撲滅餘燼或留守至餘燼完全燃燒完畢始可離去之義務，依當時情形及其智識程度
    ，並無不能注意之情事，竟疏未注意盡其上開注意義務，而造成本件火災之發生
    ，顯有過失，並且具有相當因果關係。核被告所為，係犯刑法第一百七十五條第
    三項失火燒毀他人所有物罪。又刑法第一百七十五條第三項失火燒毀他人所有物
    之罪，其直接被害法益為一般社會之公共安全，雖私人之財產法益亦同時受其侵
    害，但本罪係列入公共危險罪章內，自以社會公共安全之法益為重，故被告雖以
    一個失火行為燒燬多輛機車，仍祇成立一罪，不得以所焚車輛數目定其罪數；從
    而公訴意旨認被告以一行為致多輛機車燒燬，為想像競合犯，應從一重處斷云云
    ，容有誤會，應予指明。
三、原審予以論罪科刑，固非無見。惟查刑法第四十一條關於易科罰金折算標準之規
    定，已於九十年一月十日修正公布，同年月十二日生效，原審就所宣告之有期徒
    刑五月，雖已諭知易科罰金之折算標準，惟嗣後法律已有變更，應依刑法第二條
    第一項前段，適用修正後新法，以為易科罰金之依據，原審未及適用新法，尚有
    未洽。公訴人循被害人丙○○、己○○之請求提起上訴，指摘被告矢口否認犯行
    ，亦未向被害人道歉及和解，態度惡劣，犯罪亦不知悔改，科以拘役五十日，並
    易科罰金等情，而認原判決不當，惟原審對於被告矢口否認犯行並且未給與被害
    人賠償等情，已經於判決量刑時有所斟酌，是公訴人之上訴雖無理由，惟原判決
    既有可議，即無可維持，應由本院予以撤銷改判。爰審酌被告之品行、智識程度
    、犯罪之手段及犯後未能坦承犯行，又未賠償如附表所示被害人所受之損害等一
    切情狀，量處拘役五十日，並諭知易科罰金之折算標準，以示懲儆。
據上論斷，應依刑事訴訟法第三百六十九條第一項前段、第三百六十四條、第二百九
十九條第一項前段，刑法第二條第一項前段、第一百七十五條第三項、第四十一條第
一項前段，罰金罰鍰提高標準條例第一條前段、第二條，判決如主文。
本案經檢察官劉靜婉到庭執行職務。
中      華      民國    九十      年      三      月   二十六     日
                            台灣高等法院刑事第十五庭
                                審判長法  官  房  阿  生
                                      法  官  胡  泉  田
                                      法  官  鄧  振  球
右正本證明與原本無異。
不得上訴。
                                      書記官  洪  秋  帆
中      華      民      國    九十      年      三      月   二十七     日
附錄：本案論罪科刑法條全文
刑法第一百七十五條
放火燒燬前二條以外之他人所有物，至生公共危險者，處一年以上、七年以下有期徒
刑。
放火燒燬前二條以外之自己所有物，至生公共危險者，處三年以下有期徒刑。
失火燒燬前二條以外之物，致生公共危險者，處拘役或三百元以下罰金。
附表：
┌──┬────────────────┬────────────┐
│編號│燒燬之機車                      │  被害人                │
├──┼────────────────┼────────────┤
│一  │車牌號碼ＡＩＭ─三七Ｘ號（末一數│                        │
│    │字已無從辨識以Ｘ代替）機車一輛。│                        │
├──┼────────────────┼────────────┤
│二  │車牌號碼ＵＴＳ─八二一號機車一輛│  賴大明                │
├──┼────────────────┼────────────┤
│三  │車牌號碼ＦＵＬ─七三三號機車一輛│  乙○○                │
├──┼────────────────┼────────────┤
│四  │車牌號碼ＦＶＴ─九五八號機車一輛│  甲○○                │
├──┼────────────────┼────────────┤
│五  │車牌號碼ＡＯＩ─一八三號機車一輛│  葉斯浪                │
├──┼────────────────┼────────────┤
│六  │車牌號碼ＯＹＪ─０八九號（起訴書│                        │
│    │誤載為ＯＹＺ─０八九號）機車一輛│  己○○                │
├──┼────────────────┼────────────┤
│七  │車牌號碼ＭＥＥ─五八五號機車一輛│  楊季堂                │
├──┼────────────────┼────────────┤
│八  │車牌號碼ＵＥＰ─二二八號機車一輛│  戊○○                │
├──┼────────────────┼────────────┤
│九  │車牌號碼ＬＫＯ─三四七號機車一輛│  丙○○                │
├──┼────────────────┼────────────┤
│十  │車牌號碼ＦＶＹ─三三九號機車一輛│  沈忠慶                │
├──┼────────────────┼────────────┤
│十一│車牌號碼ＵＥＲ─九０六號機車一輛│  黃嬿菁                │
└──┴────────────────┴────────────┘


司法院資訊處製作；財團法人民間司法改革基金會備份。
